【裁判字號】    97,台上,874
【裁判日期】    970429
【裁判案由】    履行契約
【裁判全文】
最高法院民事判決              九十七年度台上字第八七四號
上  訴  人  天晟醫院
法定代理人  乙○○
訴訟代理人  陳萬發律師
被 上訴 人  甲○○
訴訟代理人  陳祖德律師
上列當事人間請求履行契約事件，上訴人對於中華民國九十六年
十二月四日台灣高等法院第二審判決（九十六年度重上字第一二
九號），提起上訴，本院判決如下：
    主  文
原判決關於駁回上訴人就給付金額超過新台幣四百四十萬零一百
九十一元本息之上訴及該訴訟費用部分廢棄。
上開廢棄部分，被上訴人在第一審之訴駁回。
其他上訴駁回。
第三審訴訟費用關於駁回其他上訴部分，由上訴人負擔。
    理  由
本件被上訴人主張：伊於民國八十九年三月三十日與上訴人簽訂
合約書（下稱系爭合約），兩造約定共同合作經營醫療業務，合
作期間自八十九年三月一日起至九十四年二月二十八日止。詎上
訴人未依約定比例給付伊營業收入健保給付，亦未依約負擔水電
、清潔、廢棄物等處理費及行政秘書費用。合約期間上訴人違反
系爭合約共有五部分：一、上訴人未依約定比例給付伊之營業收
入健保部分，其差額共計新台幣（下同）二百五十八萬五千一百
九十九‧四元。二、上訴人自九十一年十一月起至九十三年八月
止共二十二個月，擅自於每月分配予伊之金額中固定扣除四十萬
元，前後共溢扣一百七十一萬四千二百二十七元，此部分上訴人
應補還伊。三、依系爭合約第六條約定，行政秘書之費用應由上
訴人負擔，惟均由伊聘請行政秘書處理中醫部門之各項作業，伊
所聘請之行政秘書如以每月薪資三萬五千元計，共計墊付二百一
十萬元。四、依系爭合約第五條、第六條約定，關於水電、清潔
及廢棄物處理費用均應由上訴人負擔，故上訴人應將水電費一百
四十萬零七百四十七元返還予伊。而上訴人未經伊同意，逕自伊
分配額中扣除清潔及廢棄物處理費用，此部分之金額共計一十萬
零七百六十五元，自應償還伊。五、上訴人就九十三年十月至九
十四年二月健保申請總額之百分之二十保留款，共計七十一萬四
千七百八十四元，未依約定將其百分之八十五分配予伊，故應給
付伊六十萬七千五百六十六‧四元等情，爰依系爭合約之約定，
求為命上訴人給付八百五十萬八千五百零五元，並加計法定遲延
利息之判決（第一審判決上訴人應給付被上訴人五百萬七千七百
五十八元及自九十四年九月八日起算之法定遲延利息，而駁回被
上訴人其餘請求。上訴人僅就四百八十六萬零三百三十四元本息
部分聲明不服，提起上訴。另被上訴人則就對其中三百零四萬零
六百零四元本息部分提起附帶上訴。原審判決駁回第一審命上訴
人給付超過四百五十四萬七千六百一十五元本息部分之訴，並駁
回上訴人之其餘上訴與被上訴人之附帶上訴。上訴人對其不利之
第二審判決，聲明不服）。
上訴人則以：兩造固於八十九年三月三十日簽立系爭合約，約定
共同合作經營中醫部門，合作期間至九十四年二月二十八日止，
由伊提供中醫部門之診療及辦公空間及設備，另提供部分人力，
由被上訴人經營，並約定營收分配比例。嗣伊檢討每月營收及所
分配之款項，認營運之結果未達兩造合作之初所設定之目標，因
而與被上訴人協商調整分配比例，協商之結果，被上訴人不向伊
追討先前少算之健保看診自付額，自九十年七月起則改約定掛號
費、健保看診自付額均以百分之五十分配予被上訴人，健保自付
藥費仍以百分之八十五分配予被上訴人。此後，伊仍按月交付收
支明細表並附相關附件予被上訴人，待被上訴人無異議後，伊始
支付款項。是被上訴人主張伊應給付五年來健保自付額之差額二
百五十八萬五千一百九十九‧四元，為無理由等語，資為抗辯。
原審以：兩造於八十九年三月三十日訂立系爭合約，約定雙方合
作經營中醫部門及中西醫整合部門之相關醫療業務。關於健保保
留款六十萬七千五百六十六‧四元，兩造已會算過，抵銷金額為
四十六萬零一百四十三元，經抵銷後，上訴人尚積欠被上訴人餘
款十四萬七千四百二十四元。上訴人所製作之各月「中醫部拆款
明細表」、「中醫部收支明細表」、中央健康保險局特約醫事服
務機構門診醫療費用申請總表、健保局醫療費用付款通知書、代
墊電話費等事實，為兩造所不爭執，且有系爭合約、中醫部拆款
明細表、中醫部收支明細表、中央健康保險局特約醫事服務機構
門診醫療費用申請總表、健保局醫療費用付款通知書、簽呈可證
，堪信為真實。至證人張金統證稱：被上訴人告訴伊健保給付點
值不佳、營業困難，伊同意改為原來合約之約定等情，則依證人
張金統所言，兩造變更分配比例，證人張金統即可決定，而無需
經上訴人之同意，顯與常情有悖。再參以證人張金統係上訴人之
受僱人，其所為之證詞難免偏頗，自須再參酌其他證據斷之。又
上訴人雖按月交付收支明細表及相關附件予被上訴人，然並不表
示被上訴人已同意變更分配比例，且被上訴人曾於九十二年四月
十五日及九十二年十一月四日向上訴人提出簽呈抗議應回歸合約
精神，則上訴人所舉之證人張金統顯無法證明被上訴人已同意變
更分配比例，而上訴人復不能舉出確切之證據以為證明。是上訴
人辯稱被上訴人已同意變更分配比例云云，殊不足取。上訴人既
無法證明被上訴人已同意變更分配比例，依系爭合約之約定，上
訴人自八十九年三月至九十年六月止，本應給付被上訴人三百零
九萬九千五百三十七‧二五元，惟僅給付一百八十六萬八千一百
四十七‧二五元，差額為一百二十三萬一千三百九十元，有健保
看診自付額試算表、拆款明細表、門診醫療費用申請總表、每月
溢扣試算表、收支明細表可考，被上訴人就此之請求自屬有據。
另自九十年七月起至九十四年二月，上訴人本應依約定給付被上
訴人八百十三萬六千九百八十六‧四元，但上訴人僅給付六百七
十八萬三千一百七十七元，差額為一百三十五萬三千八百零九‧
四元，亦有健保看診自付額試算表、拆款明細表、門診醫療費用
申請總表、每月溢扣試算表、收支明細表可考，是被上訴人請求
上訴人就此請求亦屬有據。準此，被上訴人請求上訴人給付自八
十九年三月一日起至九十四年二月二十八日止之差額二百五十八
萬五千一百九十九‧四元，為有理由。次查，上訴人交付予被上
訴人之收支明細表係上訴人所製作，其上並未記載被上訴人同意
之文字及簽名，尚難據為有利於上訴人之認定。而被上訴人主張
上訴人總共溢扣一百七十一萬四千二百二十七元，上訴人對此數
額亦不爭執，是被上訴人請求上訴人應將此部分溢扣之金額返還
，自屬有據。至於依系爭合約第六條記載：「甲方（即上訴人）
負責…清潔、警衛、廢棄物、…等費用。」且被上訴人亦主張從
未同意負擔，足見醫療清運費、病蟲害防治清潔費應由上訴人負
擔。況依上訴人所述，其僅告知黎惠琴及被上訴人之妻王中，而
未與被上訴人接洽，難認雙方達成協議。是上訴人依系爭合約第
八條之約定，既應負責清潔、廢棄物之處理，自不得要求被上訴
人額外負擔醫療清運費、害蟲防治清潔費。自九十年八月起至九
十四年二月止，上訴人額外列出醫療清運費與害蟲防治清潔費二
項，並自被上訴人分配額中扣除，自無依據。而此部分之金額共
計一十萬零七百六十五元，被上訴人主張上訴人應予償還，自屬
可採。復查，關於健保保留款六十萬七千五百六十六‧四元，兩
造已會算過，抵銷金額為四十六萬零一百四十三元，經抵銷後，
上訴人尚積欠被上訴人餘款十四萬七千四百二十四元等事實，為
兩造所不爭執。被上訴人此部分請求自屬有據。超過部分既已抵
銷，自不得再為請求。綜上所述，被上訴人請求上訴人給付四百
五十四萬七千六百十五元本息，自屬正當，應予准許，爰將第一
審判決除確定部分外，關於命上訴人給付超過四百五十四萬七千
六百十五元本息部分予以廢棄，並駁回上訴人其餘之上訴。
（一）原判決關於駁回命上訴人給付金額超過四百四十萬零一百
九十一元本息上訴部分（即已確定之十四萬七千四百二十四元本
息上訴部分）：查上訴人就第一審敗訴判決提起上訴，並未包括
上開十四萬七千四百二十四元本息（見原審卷第一四頁），原審
於判決內亦敘明該部分已確定（見該判決第四頁），惟原審於命
上訴人給付金額仍包括該金額（見該判決第一三、一六頁），殊
有未洽。上訴論旨，指摘原判決關此部分不當，求予廢棄，非無
理由。惟事實已臻明確，爰由本院自為判決，駁回被上訴人該部
分之訴。
（二）原判決關於駁回命上訴人給付四百四十萬零一百九十一元
本息上訴部分：查原審以上開理由，駁回上訴人該部分之上訴，
核無違誤。上訴論旨，就原審取捨證據，認定事實之職權行使，
指摘原判決關此部分不當，求予廢棄，非有理由。
據上論結，本件上訴為一部有理由、一部無理由。依民事訴訟法
第四百七十七條第一項、第四百七十八條第一項第一款、第四百
八十一條、第四百四十九條第一項、第七十八條，判決如主文。
中    華    民    國  九十七  年    四    月  二十九  日
                      最高法院民事第五庭
                          審判長法官  劉  延  村
                                法官  許  澍  林
                                法官  黃  秀  得
                                法官  李  寶  堂
                                法官  童  有  德
      本件正本證明與原本無異
                                      書  記  官
中    華    民    國  九十七  年    五    月   十二   日
                                                      Ｅ


司法院資訊處製作；財團法人民間司法改革基金會備份。
